臺灣高等法院刑事判決　　　　　　　　95年度上易字第2464號
上　訴　人
即　被　告　丙○○
選任辯護人　官朝永　律師
上列上訴人因侵占案件，不服臺灣板橋地方法院95年度易字第
200號，中華民國95年10月31日第一審判決（起訴案號：臺灣板
橋地方法院檢察署93年度偵字第8114號），提起上訴，本院判決
如下：
    主  文
原判決撤銷。
丙○○無罪。
    理  由
一、公訴意旨略以：緣北桃煤氣分裝儲運場股份有限公司（設臺
    北縣林口市嘉寶村嘉溪雅坑3號，下稱北桃煤氣公司）於民
    國91（下同）年間欲購買坐落嘉義縣水上鄉○○○段457號
    土地（下稱系爭土地）作為興建工廠使用，然因系爭土地係
    屬農地，依當時法令無法登記於該公司名下，乃委由北桃煤
    氣公司股東張茗銖以其個人名義，於91年1月11日，透過丙
    ○○、甲○○等人之仲介，向地主黃添水、黃添為、廖癸金
    購買系爭土地，約定價金為新台幣（下同）1,400萬元。北
    桃煤氣公司為支付上開土地價款，除於簽約當日即支付訂金
    560萬元（以張茗銖擔任代表人之梅本煤氣有限公司之名義
    簽發支票1紙）外，另於91年3月25日、同年5月29日，由張
    茗銖之夫即在北桃煤氣公司擔任總經理職務之廖良謙，在北
    桃煤氣公司辦公室內，分別交付如起訴書附表一、二所示之
    支票3紙予丙○○，請其代為轉交予地主，詎丙○○竟基於
    意圖為自己不法所有之概括犯意，於收受上開支票後，僅將
    附表一編號1面額30萬元之支票交付予地主收受，另2紙支票
    則以變易持有為所有之意思，連續侵占入己，並將附表一編
    號2之支票於同年4月1日交予不知情之沈新團作為貼現使用
    ，將附表二之支票於同年5月31日交付於不知情之張智豪，
    由張智豪以其所開立之臺灣中小企業銀行林口分行第000000
    00000號帳戶提示兌現後，將現金390萬元交付與丙○○，致
    北桃煤氣公司需另行支付價款予地主。因認被告涉有刑法第
    335條第1項之侵占罪嫌云云。
二、公訴人認被告涉有刑法第335條第1項之侵占罪嫌，無非以被
    告之自白，及證人張茗銖、廖良謙、沈新團、張智豪、乙○
    ○之證述，並有梅本煤氣有限公司名義簽發之支票二紙、北
    桃煤氣分裝場股份有限公司名義簽發之支票一紙，暨買賣契
    約書、泛亞商業銀行蘆洲分行92年11月20日泛蘆字第2274號
    函、臺灣中小企業銀行林口分行92年12月4日92林口字第004
    22號函、票號PA0000000號支票影本、票號PA0000000號支票
    影本、票號AQ239664號支票影本各1紙在卷，為其主要之論
    據。惟訊之被告丙○○則堅決否認有任何侵占犯行，辯稱：
    伊跟張茗銖、廖良謙、黃江城、陳良吉合夥購買系爭土地蓋
    分裝場，伊是乾股百分之20，其他人是他們自己分配，伊不
    知道比例；伊託盧銀河及甲○○去找土地，後來他們看上系
    爭土地，甲○○就跟地主簽合約，由廖良謙及張茗銖夫婦至
    嘉義伊水上公司簽約；伊收到系爭支票兌現後，伊轉交盧銀
    河，由盧銀河通知乙○○代書，通知地主來完成買賣，該三
    十萬元支票是伊在黃添和家交給他，50萬元支票是請沈新團
    幫伊兌現領錢後，伊找乙○○代書到伊住處談手續費及分割
    費，甲○○也有找黃添水到伊公司，甲○○拿20萬元給他，
    這20萬元就是該50萬元的部分，剩下的20幾萬，伊在伊公司
    交給盧銀河，是補償盧銀河介紹買土地本來應該由地主支付
    的佣金，由伊補償給盧銀河，剩下的現金伊交給乙○○，是
    代書費；390萬元支票兌現後，伊將現金交給盧銀河，告訴
    他請他轉交予地主，以支付買賣價款。選任辯護人則為被告
    辯護稱：廖良謙於偵訊中自承願提供二成股權給被告，並與
    證人黃江城、陳良吉等合作在嘉義籌設煤氣分裝公司，足見
    被告與廖良謙間為合夥關係；系爭50萬元被告已分別支付黃
    添德20萬元、盧銀河28萬元、乙○○代書費7至8萬元；另
    390萬元部分被告交予直接與地主接洽之合夥人盧銀河，亦
    未侵占入己等語。
三、按犯罪事實應依證據認定之，無證據不得認定其犯罪事實；
    刑事訴訟法第154條第2項定有明文。又，認定犯罪事實所憑
    之證據，雖不以直接證據為限，間接證據亦包括在內；然而
    無論直接或間接證據，其為訴訟上之證明，須於通常一般之
    人均不致有所懷疑，而得確信其為真實之程度者，始得據為
    有罪之認定，倘其證明尚未達到此一程度，而有合理之懷疑
    存在時，事實審法院復已就其心證上理由予以闡述，敘明其
    如何無從為有罪之確信，因而為無罪之判決，尚不得任意指
    為違法。刑事訴訟法第161條已於民國91年2月8日修正公布
    ，其第一項規定：檢察官就被告犯罪事實，應負舉證責任，
    並指出證明之方法。因此，檢察官對於起訴之犯罪事實，應
    負提出證據及說服之實質舉證責任。倘其所提出之證據，不
    足為被告有罪之積極證明，或其指出證明之方法，無從說服
    法院以形成被告有罪之心證，基於無罪推定之原則，自應為
    被告無罪判決之諭知；本件原審審判時，修正之刑事訴訟法
    關於舉證責任之規定，已經公布施行，檢察官仍未提出適合
    於證明犯罪事實之積極證據，並說明其證據方法與待證事實
    之關係；原審對於卷內訴訟資料，復已逐一剖析，參互審酌
    ，仍無從獲得有罪之心證，因而維持第一審諭知無罪之判決
    ，於法洵無違誤。最高法院76年台上字第4986號、92年台上
    字第128號分別著有判例。經查：
  (一)本件被告並未曾自白犯罪，公訴人將被告之自白列入證據清
    單，恐係誤會。又認定犯罪事實應依證據，為刑事訴訟法所
    明定，故被告否認犯罪事實所持之辯解，縱屬不能成立，仍
    非有積極證據足以證明其犯罪行為，不能遽為有罪之認定（
    最高法院30年上字第1831號判例意旨）；合先敘明。
  (二)按被害人乃被告以外之人，本質上屬於證人，其陳述被害經
    過時，應依人證之法定偵查、審判程序具結，方得作為證據
    （最高法院95年台上字第5426號判決意旨參照）。次查：
    1.告訴人北桃煤氣公司之代表人及告訴代理人始終未曾依人
      證之法定偵查、審判程序具結；揆諸首揭說明，渠等之指
      述本無證據能力。
    2.不同之公司法人各有其獨立之財務及會計制度，與自然人
      分別為相異之權利主體；茍若無委任或其他適法之權源，
      自無任意在他人之契約關係間，主張自己權利之餘地。查
      ，本件土地買賣契約係由證人張茗銖與甲○○訂立；其中
      50萬元之價款支票部分，又係以張茗銖擔任代表人之梅本
      煤氣有限公司之名義簽發以泛亞商業銀行蘆洲分行付為款
      人，第03135-1帳戶，PA0000000號支票以為支付。告訴人
      北桃煤氣公司又未能出相關公司帳冊資料以證明上開支票
      確係渠公司用以交付被告，則告訴人以北桃煤氣公司為被
      害人之名義，指述被告有侵占該梅本煤氣有限公司名義簽
      發之PA0000000號50萬元支票，亦核與事理不符。
    3.至於，告訴人提出由被告簽收以北桃煤氣公司名義簽發票
      號AQ239664號、面額390萬元支票之執據，記載有「本支
      票支付黃添水、黃添為、廖葵金等三人土地款」文字部分
      。查，該執據僅係被告在支票影印本上，簽署「丙○○5
      月31日」，有該執據卷可查（見發查字第2644號卷卷第11
      頁）；再觀諸該執據上被告之簽名字跡，與附註文字之筆
      跡全然不同，則該文字並非被告於簽收時所附註，應無疑
      義。而公訴人並未能提出相當之證據以資證明該等附註文
      字係在被告簽寫「丙○○5月31日」之前，即已存在而為
      被告所知悉。參以：
      (1)地主黃添水、黃添為、廖癸金在本案中並非將土地直接
        出售予張茗銖（另詳如後述），因之在證人張茗銖與甲
        ○○於91年元月11日訂立本件土地買賣契約時，該等地
        主三人並無權源、亦無可能直接向張茗銖或北桃煤氣公
        司請求支付土地價款。從而，此部分執據附記有「本支
        票支付黃添水、黃添為、廖癸金等三人土地款」等文字
        ，顯然核與事理不符。
      (2)況該390萬元支票款業已交付中間人盧銀河；本件訂立
        契約之甲○○對於契約價款之交付亦無任何異議等情，
        分據證人盧銀河、甲○○結證在卷（亦詳如後述）。
      (3)則被告所辯：該等文字係事後加註等語，自非無據。此
        部分執據之文字附註，尚難為被告不利之認定。
  (三)關於張茗銖係向何人購買本案土地部分：
    據證人甲○○在檢察官偵查中具結證稱：（問：被告有叫你
    處理土地的事情?）對，他叫我去買農地約2000坪，他叫我
    向黃添水、黃添為、廖癸金買土地，地主部分都是我在接洽
    ，價格不一定；是被告委託我去買的，在91年間的事情，有
    簽約，總價在4200萬元至4600萬元不等；我各別向他們兄弟
    買的，陸續付訂金，1月11日我有賣給廖良謙的太太張茗銖
    ，我用現金及幫農會繳貸款利息等都有收據；我先跟黃添水
    他們買，之後賣給張茗銖，我跟黃添水等三人買1400坪，另
    外600坪是向黃文俊買的，是由丙○○去接洽的，420萬元，
    黃文俊這部分我沒有接洽；... 我們簽約時，張茗銖有開
    560 萬的支票，第一次張茗銖付560萬元是四成的錢，扣掉
    費用後轉給地主，我是轉賣，我是替黃添水轉賣，賺差價，
    支票是北桃媒氣公司，我們去領現金560萬元，我有交給地
    主；（問：你有給黃天德20萬元？）是給黃大德的太太，黃
    天德與廖癸金是夫妻，地主是登記廖癸金，他們錢都拿回去
    ；在我手中只經過560萬元，後來陸續880萬元，我就沒有再
    過問，廖良謙交給丙○○再交給代書，880萬元都有轉交給
    地主，地主也沒意見；（問：為何支票會轉交給丙○○、黃
    添為、廖癸金手上？）880萬經過丙○○手中跟代書及盧銀
    河去付的云云（見偵續字438號卷第27頁、第28頁）。雖證
    人張茗銖在檢察官偵查中證稱：（問：你有委任北桃煤氣公
    司開立支票給黃添水、黃添為及廖癸金？）我託廖良謙，系
    爭土地農地，不能過戶給北桃煤氣公司，所以買賣契約由我
    出面與黃添水三人簽約等語（見發查字第2644號卷第28頁背
    面）；並有其具名簽訂之買賣契約在卷可考。然姑且不論證
    人張茗銖此部分之供證未經以證人之身份具結，已不具證據
    能力。況再審酌：
    1.張茗銖具名簽訂之買賣契約，有如下不合常理之處：
      (1)雖在文首記載「出賣人黃添水、黃添為、廖癸金」，然
        在簽約之出賣人欄並未書寫出賣人為何人，僅由甲○○
        簽章，並寫「代」字（見發查字第2644號卷第6頁至第9
        頁）；則依該契約之內容，是否可逕認甲○○係受黃添
        水、黃添為、廖癸金之委認代為訂約，已容懷疑。
      (2)契約之標的雖記載為「水上鄉○○○段457號，面積約
        二千坪，所有權人黃添水、黃添為、廖癸金」；然水上
        鄉○○○段457號土地面積僅有1362.7平方公尺（約四
        百餘坪），且該三人僅有部分之所有權應有部分，其面
        積與二千坪相去甚多，有土地登記簿謄本在卷可稽；此
        情核與一般土地買賣契約中土地之標示應嚴謹正確之常
        理有違。
      (3)嗣後辦理移轉所有權之地主，除黃添水、黃添為、廖癸
        金三人之外，尚有另一地主黃文俊；乃卷內竟未見有張
        茗銖曾與該黃文俊訂立之任何買賣契約，卻仍可獲得黃
        文俊移轉土地所權，亦非事理之常。
    2.次查，證人甲○○另於91年元月11日與黃添為、廖癸金簽
      訂契約，以每坪4200元之價格，購買水上鄉○○○段457
      號土地，總價568萬元；又於同日與黃添水簽訂契約，以
      總價230萬元，購買水上鄉○○○段457號土地；再於同日
      與黃添水簽訂契約，以總價230萬元，購買水上鄉○○○
      段457號土地；再於同日與黃文俊簽訂契約，以總價381萬
      5500元，購買水上鄉○○○段457-14號土地面積0.6218公
      頃所有權應有部分6281分之2111（即639坪）、457-15 號
      土地面積0.0127公頃所有權應有部分32105分之6000（即7
      坪）、457號土地面積0.1380公頃所有權應有部分32105分
      之2000（即26坪），有買賣契約三件在卷可證（見偵續字
      438號卷第97頁至第108頁）。並經證人即地主廖癸金在檢
      察官偵查中具結證稱：（提示93偵續字438號卷內之買賣
      契約書，問：有無簽寫此份契約書？）是我簽的；對方叫
      甲○○沒錯，簽約白期是91年1月11日，地點是在水上鄉
      的乙○○代書事務所等語（見偵續字438號卷第126頁）。
    3.再查，本件事實上土地所有權之移轉係：(1)水上鄉○○○
      段457-14號土地面積0.6218公頃，黃添水所有權應有部分
      6281分之1390、黃添為所有權應有部分6281分之1390、廖
      癸金所有權應有部分6281分之1390、黃文俊所有權應有部
      分6281分之2111，(2)457-15號土地面積0.0127公頃，黃添
      水所有權應有部分96315分之7000、黃添為所有權應有部
      分96315分之7000、廖癸金所有權應有部分96315分之7000
      、黃文俊所有權應有部分96315分之6000，(3)457號土地面
      積1362.7平方公尺所有權應有部分96315分之20000予張茗
      銖；亦有聲請登記資料在卷可查。其實際移轉內容，核與
      張茗銖具名簽訂之買賣契約，大為不同。
    4.參以證人盧銀河在原審具結證稱：（問：你認識廖良謙、
      甲○○？認識經過？）是，是陳良吉、黃江城在巨得貿易
      公司介紹認識廖良謙，是90或91年的事，說廖良謙要在水
      上買土地，要建瓦斯分裝場，我託甲○○找地主，甲○○
      是水上分局警備隊員警，他有到我們公司因此而認識；（
      問：土地如何找到？過程？）丙○○交代我在水上找土地
      蓋瓦斯分裝場，我就麻煩甲○○幫忙找土地，第一塊地的
      土地沒有成功，因為丙○○覺得價錢太高，第二塊土地黃
      江城、廖良謙、陳良吉有下來看系爭土地約二次，他們看
      了滿意就說可以；（問：你們如何跟地主接洽﹖）由甲○
      ○去交涉；... 他有跟我說全部地主都有同意並蓋章，廖
      良謙有先交付訂金560萬元支票，這支票是蘆洲泛亞銀行
      帳戶；... 廖良謙交給丙○○，丙○○交給我及甲○○，
      由我跟甲○○上台北領錢；... （問：除了560萬元外，
      丙○○還有無交給你錢？）390萬元，何時我忘了，我之
      前在偵查中有說過，還有一筆28萬元我的傭金；（問：
      390萬元給你的用途？）是現金，他說是系爭土地的買賣
      金額一部分；（問：你知道甲○○跟地主有另外簽訂買賣
      契約書？）我不知道，連他以何人名義簽的我也不知道，
      我也沒有看過買賣契約書，他是先買裡面的土地要換靠近
      道路外面，而且沒有經過土地地主同意，才發生糾紛，由
      丙○○出面協調；甲○○留了約三百多萬在公司給我保管
      ，剩下的錢他拿走，但做何事我不清楚，可能是去簽約；
      ... （檢察官問：該三百多萬做何用途？）本案系爭土地
      買賣交易的錢，本來是要辦理過戶時，我要找廖良謙找不
      到他人，我問丙○○，他說是要過給廖良謙，一直到現在
      錢都還在我這裡；（問：你跟甲○○拿了560萬元，有多
      少錢交給地主？）我不知道，而且我本身也沒有交過錢給
      地主，我知道丙○○有交錢給地主，黃添德有去公司找丙
      ○○，要拿系爭土地買賣的錢，後來拿多少錢我不知道，
      因為我不在場；... 甲○○跟我們說他買一坪5000，事後
      地主告訴我是買4200，我們以一坪7000賣給廖良謙，所以
      我拿60萬元，就是我們賺的差價，200萬元部分是放在我
      那裡由我保管，甲○○交多少錢給地主我也不清楚，他都
      沒有告訴我；（問：28萬元傭金是誰給你？）丙○○；..
      . （問：這28萬元是丙○○出的，還是由誰交給他轉交？
      ）我不清楚，他只告訴我這是傭金云云（見原審卷第135
      頁至第138頁）。則上揭供證中，應以證人甲○○在檢察
      官偵查中具結供證：伊跟黃添水等三人買1400坪，另外
      600坪是向黃文俊買的，是替黃添水等轉賣，賺差價云云
      ，較為可信。證人張茗銖在檢察官偵查中所供證：買賣契
      約由伊出面與「黃添水」三人簽約等語，核與事實不符，
      委無足採。
  (四)本案土地係廖良謙與被告等人合夥，或北桃煤氣公司購買：
    證人廖良謙雖曾於94年10月20日在檢察官偵查中雖具結供證
    ：（問：係爭土地是否為你所購買？）我是北桃公司的總經
    理，這塊土地是我們公司要買的；只是因為張其有農民的身
    分所以請他出面處理；打算買下後先過戶到他名下，等之後
    地目變更再過戶到北桃公司名下；所以才會開北桃公司的支
    票交給丙○○；土地已經過戶到張茗銖的名下云云（見偵續
    字438號卷第127頁）。然查，
    1.證人黃江城在檢察官偵查中具結證稱：（問：廖良謙有找
      你投資？）有，找很多人，因我是營造業，我負責蓋；（
      問：當初有無說土地是北桃公司？）沒有，只說要蓋瓦斯
      充氣廠；錢是廖良謙拿560萬元出，被告負責找土地，我
      們六人說土地找便宜點，就把股份給被告，被告有找我們
      說要付第二次尾款，不然要被沒收，因找不到廖良謙，被
      告說否則會被沒收；沒有決定要蓋；結果找到廖先生，事
      情都是被告在處理；黃江城、廖良謙等六人，當初是我們
      這六人要蓋充氣廠用云云（見偵續字438號卷第87頁）。
    2.證人陳良吉在原審具結證稱：（問：你有無跟廖良謙、丙
      ○○談合作在嘉義買土地蓋廠房，籌設瓦斯分裝場？）有
      ，土地由廖良謙夫婦先購買土地，我負責蓋廠房，丙○○
      是股東之一，他只是乾股，不用出資：（問：當初這些人
      一起合作是跟廖良謙夫婦或跟他們公司合作？）是跟個人
      合作；（問：後來為何沒有再繼續合作？）因為廖良謙失
      找不到人云云（見原審卷第203頁、第204頁）。
    3.參諸：
      (1)證人廖良謙亦曾在本案告訴之初，於93年4月2日檢察官
        偵查中亦曾供陳：（問：購地後是否與丙○○有合資建
        廠的協議？）是的，是有說丙○○有百分之20的乾股等
        語（見他字第2523號卷第68頁）。
      (2)本件總價款在1400萬元以上，然依卷附證資料僅見其中
        390萬元係以北桃煤氣公司名義簽發票號AQ239664號、
        面額390萬元支票支付外，未見有北桃煤氣公司支付其
        餘款項之任何證據。
      (3)經原審向稅捐機關函調之北桃煤氣公司歷年財產清冊，
        並未見該公司將此部分買受之土地，列入公司財產清冊
        （見原審卷第91頁至第102頁）。
      (4)本案購得土地更甚而已由張茗銖、北桃「交通」股份有
        限公司，共同於92年7月16日提供為擔保，為台中商業
        銀行設定700萬元之最高限額抵押權，有土地登記簿謄
        本在卷可查。
      (5)從而，上揭供述中應以證人黃江城、陳良吉具結供證：
        被告、黃江城、廖良謙等六人籌設瓦斯分裝場云云；及
        證人廖良謙於93年4月2日檢察官偵查中供陳：購地後是
        有與丙○○有合資建廠的協議等語；較可採信。證人廖
        良謙於94年10月20日在檢察官偵查中具結所供：我是北
        桃公司的總經理，這塊土地是我們公司要買的乙節；非
        但與該證人先前於93年4月2日檢察官偵查中之陳述並不
        一致，復核與證人黃江城、陳良吉具結所為供證不符，
        顯非屬實，而不可採。
  (五)關於證人盧銀河是否係中間介紹人部分：
    證人盧銀河已迭次具結證稱伊係有取得傭金之中間介紹人；
    另參以證人甲○○在檢察官偵查中具結證稱：（問：為何支
    票會轉交給丙○○、黃添為、廖葵金手上？）880萬經過丙
    ○○手中跟代書及盧銀河去付的云云（見偵續字438號卷第
    28頁）；證人廖良謙在檢察官偵查中亦供證：（問：你是否
    與丙○○、盧銀河有介紹費糾紛？）我已給他價款1400萬百
    分之二之介紹費即28萬（見他字第2523號卷第47頁），而未
    否認盧銀河有獲取介紹費28萬元。則證人盧銀河結證伊係中
    間介紹人乙節，自可採信。
  (六)關於被告有無將390萬元現款交付證人盧銀河部分：
    證人盧銀河之先後供述：(1)在檢察事務官於93年2月4日詢問
    中證稱：390萬是買土地蓋工廠用的（見他字第2523號卷第
    54頁）；(2)在檢察官於93年6月4日偵查中具結證稱：（問：
    是否有收受被告所給付之錢？）有，除了390萬外，尚有一
    筆28萬（見偵字第1118號卷第19頁背面）；(3)於94年2月1日
    檢察官偵查中具結證稱：390萬元是現金，被告放在我這邊
    ，叫我處理買賣款，我到代書處與代書發給地主，30萬、
    50萬、390萬元都有交給我處理（見偵續字438號卷第40頁）
    ；(4)於94年2月17日在檢察官偵查中具結證稱：（問：被告
    有無交給你390萬元及50萬元）有，在水上交的，錢是在我
    這邊（見偵續字438號卷第49頁）；(5)於94年6月10日檢察官
    偵查中具結證稱：（問：丙○○有無將390萬元給你？）有
    ，有交390萬元，及50萬元現金給我，他說要處理給地主的
    錢（見偵續字438號卷第65頁）；在原審具結證稱：我只有
    拿到390萬元，50萬元我沒有印象云云（見原審卷第140頁）
    。其前後供述中，關於有無拿到50萬元乙節，於94年2月17
    日、94年6月10日在檢察官偵查中具結所為供證，核與渠在
    原審具結所為供證，固有不同。惟按告訴人、證人之陳述有
    部分前後不符，或相互間有所歧異時，究竟何者為可採，法
    院仍得本其自由心證予以斟酌，非謂一有不符或矛盾，即應
    認其全部均為不可採信；尤其關於行為動機、手段及結果等
    之細節方面，告訴人之指陳，難免故予誇大，證人之證言，
    有時亦有予渲染之可能；然其基本事實之陳述，若果與真實
    性無礙時，則仍非不得予以採信；最高法院74年台上字第15
    99號亦著有判例。本院審酌：
    1.證人盧銀河自檢察發動偵查以迄原法院審理，均始終堅稱
      「被告有交390萬元給伊，說要處理給地主買賣價款」等
      語，無一例外。
    2.證人盧銀河已迭次擔保陳述之真實具結而為供證，何況渠
      既承認有收受被告交付之390萬元，對於該款項之去處自
      當要有合理交代，否則恐有遭受刑事追訴、民事求償之虞
      。則果非確然有此事實，證人盧銀河縱係至愚，亦無盲目
      為被告承擔責任之理。
    3.則證人盧銀河供證：有收受被告交付之390萬元云云；及
      被告辯稱：有交付390萬元予盧銀河等語，應屬可信。
  (七)關於50萬元支票兌現之款項有無支出部分：
    1.證人即地主廖癸金配偶黃添德在檢察官偵查中具結證稱：
      （問：你有與代書、甲○○去被告公司拿20萬元？）有，
      拿20萬元的現金，那時賣土地的一部分價錢云云（見偵續
      字438號卷第40頁）。證人甲○○亦在檢察官偵查中供證
      ：（問：被告是否有交付20萬給黃天德？），當天我在場
      ，但給代書多少錢，就不記得了等語（見偵字第1118號卷
      第19頁背面）。渠二人之供證相符。
    2.代書乙○○在檢察官偵查中具結證稱：地主黃天河是黃文
      俊的父親說要向被告拿錢，他認為被告幫他賣土地，是地
      上物補償金等，金額不大，都在20、30萬元；... 土地在
      賣的時候沒有分割，答應廖良謙要分割清處再過戶，所以
      辦很久，後來有辦成，也是我辦的，被告交分割費、鑑界
      費、規費、印花、代書費，約5、6萬元左右，被告有給代
      書費，多少已忘了等語（見偵續字438號卷第85頁）。
    3.證人盧銀河：在檢察事務官於93年2月4日詢問中證稱：（
      問：有拿28萬的仲介費？）有，是丙○○給我的；（問：
      28萬是現金？）是云云（見他字第2523號卷第54頁）。在
      原審具結證稱：我之前在偵查中有說過，還有一筆28萬元
      我的傭金；... （問：28萬元傭金是誰給你？）丙○○；
      ... （問：這28萬元是丙○○出的，還是由誰交給他轉交
      ？）我不清楚，他只告訴我這是傭金等語（見原審卷第13
      5頁至第138頁）。參諸廖良謙亦供稱：我已給他價款1400
      萬的百分之二之介紹費即28萬元云云（見他字第2523號卷
      第46頁背面）。
    4.則被告所辯：有給付地主廖癸金配偶黃添、介紹費28萬元
      及代書費約5、6萬元左右等語，尚可採信。
  (八)被告在本案中最應受質疑者，其唯沈新團、張智豪之供證，
    及泛亞商業銀行蘆洲分行92年11月20日泛蘆字第2274號函、
    臺灣中小企業銀行林口分行92年12月4日92林口字第00422號
    函、票號PA0000000號支票、票號AQ239664號支票影本所示
    ，被告確曾將本案由北桃煤氣公司名義簽發之390萬、梅本
    煤氣有限公司名義簽發之50萬元支票兌現之行為。惟按刑法
    第335條之侵占罪，以意圖為自己或第三人不法之所有，為
    其構成要件，此觀諸該法條之規定自明。查，被告固曾將本
    案以北桃煤氣公司名義簽發之390萬元、梅本煤氣有限公司
    名義簽發之50萬元支票兌現；然在兌現後已旋即將390萬元
    ，交付中間介紹人盧銀河處理土地價款事宜，將50萬元分開
    支付地主應得之土地價款20萬元、介紹人應得之介紹費28萬
    元，及應由買受人支付之代書費約5、6萬元，有如前述；且
    在張茗銖與甲○○所定土地買賣契約之權利義務關係中，應
    取得張茗銖交付價款之中間轉賣人證人甲○○，在檢察官偵
    查中亦從未曾表示價款有如何支付不足之情事。則公訴人既
    未能舉證以資證明被告兌現支票而後轉交之行為，有如何為
    自己或第三人不法所有之意圖，揆諸上揭說明，尚難以被告
    曾兌現支票之單純事實，遽以侵占罪相繩。
  (九)至於，地主黃添水、黃添為、廖癸金、黃文俊既未曾直接與
    張茗銖訂定土地買賣契約，而僅係與甲○○訂立土地買賣契
    約，亦有如前述；則各自之契約關係有異，所得請求之價金
    數額亦不相同，黃添水等本無直接向張茗銖或廖良謙請求價
    款之理由與權利，渠等茍若認有付款不足之情事，亦應與轉
    賣人甲○○洽商，本無由廖良謙代為處置之理。是廖良謙於
    事後縱有另外付款予地主黃添水、黃添為、廖癸金、黃文俊
    等人，亦係屬廖良謙個人之行為，核與被告無涉，尚不得據
    為認定被告有何侵占本案價款犯行之論據。
四、此外，復查無其他積極證據足資證明被告有公訴人所指之侵
    占犯行，被告之犯罪尚屬不能證明。原審未及詳查，遽予論
    罪科刑，自有未當。被告之上訴意旨，執以指摘原判決不當
    ，為有理由，應由本院將原判決撤銷，改為被告無罪之諭知
    。
據上論斷，應依刑事訴訟法第369條第1項前段、第364條、第301
條第1項，判決如主文。
本案經檢察官侯千姬到庭執行職務。
中　　華　　民　　國　　96　　年　　4 　　月　　12　　日
                  刑事第十庭    審判長法　官 楊炳禎
                                      法　官 黃俊明
                                      法　官 陳博志
以上正本證明與原本無異。
不得上訴。
                                      書記官 陳嘉文
中　　華　　民　　國　　96　　年　　4 　　月　　12　　日
